臺灣桃園地方法院刑事判決　　　　　　　95年度訴字第2279號
公　訴　人　臺灣桃園地方法院檢察署檢察官
被　　　告　甲○○
　　　　　　　　　　（另案於臺灣桃園女子監獄執行中）
選任辯護人　趙元昊律師
　　　　　　許瑞榮律師
被　　　告　丁○○
　　　　　　　　　　（另案於臺灣基隆監獄執行中）
選任辯護人　黃敬唐律師
上列被告等因違反毒品危害防制條例案件，經檢察官提起公訴（
95年度偵字第653 號、第654 號、第1773號），本院判決如下：
    主  文
甲○○共同連續販賣第一級毒品，累犯，處無期徒刑，褫奪公權
終身，併科罰金新臺幣壹佰萬元，罰金如易服勞役，以罰金總額
與陸個月之日數比例折算之，如附表編號1 、2 所示之毒品沒收
銷燬之，如附表編號3 至9 所示之物沒收，如附表編號3 至5 所
示之物，如全部或一部不能沒收時，追徵其價額，如附表編號6
至9 之物，如全部或一部不能沒收時，以其財產抵償之。
丁○○共同連續販賣第一級毒品，處無期徒刑，褫奪公權終身，
如附表編號1 、2 所示之毒品沒收銷燬之，如附表編號3 至8 所
示之物沒收，如附表編號3 至5 所示之物，如全部或一部不能沒
收時，追徵其價額，如附表編號6 至8 之物，如全部或一部不能
沒收時，以其財產抵償之。
    事  實
一、甲○○（綽號「仔仔」）曾因施用毒品案件，經法院判處有
    期徒刑6 月確定，於民國93年12月16日易科罰金執行完畢。
    甲○○、丁○○（綽號「小黑」）均明知海洛因及甲基安非
    他命分別係中央主管機關明令公告禁止販賣之第一、二級毒
    品，竟仍共同基於意圖營利之概括犯意聯絡，自94年7 月間
    某日起至同年10月間某日止，以甲○○所持用之0000000000
    號行動電話門號及其所有如附表編號3 所示之行動電話1 支
    ，做為其等與需購買毒品之丙○○間之交易聯絡工具，而連
    續販賣第一級毒品海洛因、第二級毒品甲基安非他命予丙○○各4 次。而甲○○或獨自承前販賣第二級毒品之概括犯意
    ，或與丁○○共同承前販賣第二級毒品之犯意聯絡，自94年
    7 月間某日起至95年3 月間某日止，連續販賣第二級毒品甲
    基非他命予乙○○6 次，其二人販賣毒品之詳情如下：
  (一)甲○○分別於94年7 月間某日、同年8 月間某日、同年9 月
    間某日及同年10月間某日，以其所持用之上開行動電話及門
    號與丙○○聯絡海洛因及甲基安非他命之買賣事宜，丙○○
    每次均向甲○○同時購買海洛因及甲基安非他命，雙方達成
    買賣毒品之合意後，其中94年7 月間某日及同年8 月間某日
    之交易，係由甲○○與丁○○一同前往丙○○位於臺北市○○○路與峨嵋街口之某租屋處交付海洛因及甲基安非他命予
    丙○○，其中94年9 月間某日及同年10月間某日之交易，則
    係丙○○前往桃園縣桃園市○○路與大興路口假日飯店附近
    之路旁，由丁○○駕駛甲○○所有之白色三菱汽車前往約定
    地點交付海洛因及甲基安非他命予丙○○，而丙○○購買海
    洛因之金額為新臺幣（下同）二千元、三千元、四千元、五
    千元各1 次，購買甲基安非他命之金額亦為二千元、三千元
    、四千元、五千元各1 次。
  (二)甲○○自94年7 月間某日起至95年3 月間某日止，以電話聯
    絡之方式與乙○○洽談毒品交易事宜，而連續販賣第二級毒
    品甲基非他命予乙○○6 次，第一次係甲○○委由與其有販
    賣第二級毒品犯意聯絡之某不詳姓名年籍之成年女子（下稱
    ：不詳成年女子），在桃園縣中壢市○○○街11之1 號2 樓
    乙○○之住處交付甲基安非他命半兩予乙○○，第二次係甲○○親自將甲基安非他命半兩帶至乙○○上開住處交付予乙○○，第三次及第四次則由甲○○委請上開不詳成年女子在
    桃園縣南崁麥當勞速食店將甲基安非他命各半兩交予乙○○
    ，第五次雙方係相約在桃園縣桃園市○○路新光三越百貨公
    司附近之便利商店碰面，由甲○○駕駛汽車搭載與之有販賣
    第二級毒品犯意聯絡之丁○○至約定地點，由丁○○下車交
    付甲基安非他3 公克予乙○○，第六次係於95年3 月26日，
    由甲○○將甲基安非他命5 公克帶至乙○○上址住處交予乙○○，上開六次交易之金額為一萬五千元2 次、一萬四千元
    1 次、一萬三千元2 次及九千元1 次（以最有利於甲○○、
    丁○○之方式計算）。
  (三)嗣於94年10月7 日經警持本院核發之搜索票，至桃園縣桃園
    市○○路532 之1 號7 樓甲○○居處進行搜索，在如附表編
    號4 所示之手提袋及如附表編號5 所示之置物盒內，扣得如
    附表編號1 、2 所示之毒品，始查悉上情。
二、案經臺北市政府警察局北投分局報請臺灣桃園地方法院檢察
    署檢察官偵查起訴。
    理  由
一、訊據被告甲○○、丁○○均矢口否認有販賣第一、二級毒品
    之犯行，被告甲○○辯稱：其雖認識丙○○與乙○○，但其
    並未賣海洛因及安非他命給丙○○與乙○○，其去丙○○位
    於臺北市的家是去施用安非他命，其到乙○○中壢住處是去
    借住云云，被告丁○○則辯稱：其雖曾與甲○○一起去找過
    乙○○，但其並未販賣毒品，也未幫甲○○拿毒品給人云云
    。經查：
  (一)被告甲○○、丁○○上開販賣海洛因及甲基安非他命之犯行
    ，業據證人丙○○、乙○○迭於檢察官訊問及本院審理時具
    結證述綦詳，而扣案如附表編號1 所示之白色粉末及編號2
    所示之白色結晶經送鑑定結果，認分別係第一級毒品海洛因
    及第二級毒品甲基安非他命等情，有法務部調查局鑑定通知
    書及內政部警政署刑事警察局鑑定書各1 紙附卷可參，且有
    如附表編號4 、5 所示之手提袋、置物盒之照片、現場照片
    及扣案毒品之照片等件在卷可考。而互核證人丙○○、乙○○就購買毒品之次數、金額、地點及交付毒品過程等情節之
    前後證述內容，並無重大瑕疵或矛盾，且依卷附行動電話門
    號使用人資料所示，證人丙○○所稱甲○○用以聯絡毒品交
    易時所使用之0000000000號行動電話門號，其申請名義人即
    為甲○○，而甲○○亦自承該門號確為其所使用，是證人丙○○證稱甲○○利用該門號與其聯絡購毒事宜，堪認非虛。
    另參以目前社會上非法販賣海洛因及甲基安非他命之型態不
    一，有所謂「大盤」、「中盤」或「小盤」販賣者，亦有吸
    食者彼此之間偶而互供有無之零星交易者，在屬前者之情形
    ，經深入查證，如機會掌握得宜，或許可查獲與非法販賣海
    洛因、甲基安非他命有關之販賣工具（諸如電子秤、帳冊、
    分裝袋等物）或多數知情或購買者等證人之證詞，以作為法
    院判決認定之依據，然在後者之情形，因該種零星交易犯罪
    行為，在性質上本無須使用任何販賣工具，亦無須記載帳冊
    ，且其交易時間短暫（僅須數秒之時間），交易方法簡單隱
    密（在不易為人注意之場所一手交錢，一手交貨），交易對
    象單純（買方僅一人），交易時未必有他人在場知悉其事，
    亦無所謂犯罪之被害人，在被告堅不承認其犯行之情況下，
    茍非警方事先獲知情報而埋伏於交易現場當場查獲，否則往
    往僅能在事後依據購買者之供出來源作為認定事實之主要依
    據，法院縱再作深入之調查，基於該種犯罪之性質所侷限，
    亦無從查得其他直接明顯之關連性物證以為補強佐證，其有
    效之調查途徑在客觀上顯然已告窮盡。本件被告二人涉嫌非
    法販賣海洛因及甲基安非他命予證人丙○○、乙○○之犯罪
    型態即屬此類情形之標準型態，惟法院固不應僅憑購買者片
    面之指證，不查明是否與事實相符即遽行據以認定被告之非
    法販賣毒品犯行，亦不應不調查其他相關事證，即片面依購
    買者之指證而認定被告犯罪，然於此不得不予特別指明者，
    即毒品購買者所為不利於被告之指證在證據法則上亦屬「人
    證」之一種，與「被告之自白」經法律特別規定不得作為認
    定事實唯一證據之情形顯然不同，茍購買者之指證並無「重
    大」矛盾瑕疵，亦未違背經驗法則與論理法則，且核與案件
    之其他相關事實（如有吸用毒品之背景、彼此無重大仇隙，
    指證態度明確肯定、指證係基於自由意識、彼此常有互供有
    無之現象等）相符者，自應認其所為不利於被告之指證已有
    前述各項相關事實情況證據以資佐證，而強化其證言之憑信
    性，此時，法院即應依其職權本於法律規定之採證法則判斷
    其證言之憑信性以認定事實，不應執著於未能查得其他「直
    接物證」或其他所謂之直接「補強證據」，即對購買者所為
    對被告不利之明確指證，全然棄置不採，而遽為被告無罪之
    諭知。是依前述說明，法院為判斷購買者即證人所為之購買
    來源證述是否真實可信，仍應進一步詳查與本案相關之各項
    情況及事實，亦即購買者即證人與被告之關係、彼此交往之
    背景、有無重大恩怨糾葛，確認證人無懷怨誣陷被告之可能
    後，再觀察被告是否有沾染毒品之惡習及其與毒品接觸之程
    度，以及證人所述其向被告購買毒品之時間、地點、價額、
    次數及數量是否明確，前後是否相符，有無重大矛盾或瑕疵
    ，其所為不利於被告指證之語意是否堅決，態度是否肯定，
    其指證購買毒品之情節是否合於經驗法則及論理法則，被告
    否認之態度以及所為各項辯解及其聲請調查之證據是否可推
    翻證人對其不利之指證而採為其有利之認定依據等各項相關
    情況，以作為認定被告是否犯罪之依據。查證人丙○○、乙○○於偵、審時均明確指證被告二人販賣海洛因、甲基安非
    他命之時間、地點、次數、金額及過程，且前後指證並無重
    大矛盾或瑕疵，上開證人又均有施用毒品之犯行（見卷附丙○○、乙○○之驗尿報告），且販賣海洛因及甲基安非他命
    之罪責甚重，指證他人販毒，將使他人遭科處重刑，本身亦
    須承擔誣告或偽證之刑責，證人丙○○、乙○○既均係經朋
    友介紹始向被告二人購買毒品，彼等之間自無夙怨仇隙，丙○○、乙○○當不至於為此損人不利己之愚行，是證人丙○○、乙○○之證詞，堪信屬實。
  (二)依卷附0000000000號行動電話門號94年10月5 日之通聯紀錄
    所載，其上雖無證人丙○○於警詢所稱以0000000000號門號
    撥打該門號與甲○○聯絡之紀錄，然因丙○○向甲○○購買
    毒品之次數不止一次，且丙○○亦證稱多係由甲○○主動撥
    打電話向其兜售毒品，尚難排除丙○○係就日期之記憶有誤
    始為上開證述。況被告丙○○就該次毒品交易之交易地點及
    方式，前後證述並無二致，益徵證人丙○○前揭證述內容係
    因記憶錯誤所致，而非故意誣指被告二人販賣毒品。
  (三)證人丙○○於本院審理時雖證稱：我不認得在庭之被告甲○○及丁○○云云，然其於本院審理時復證稱：現在如果「仔
    仔」、「小黑」站在我面前，我沒有把握可以認得出來等語
    （見本院卷二第112 頁），足見被告於本院作證時，對與其
    交易毒品之「仔仔」、「小黑」之外貌已無法指認，是證人
    丙○○縱證稱不認得被告甲○○、丁○○，亦不表示甲○○
    及丁○○即非證人所稱之「仔仔」及「小黑」。參以證人丙○○於檢察官訊問時，經檢察官提示甲○○在家中客廳之照
    片供其指認時，其當場指認甲○○即為與其交易毒品之人，
    並陳明甲○○之綽號為「仔仔」無誤（見偵字第1773號卷第
    100 至101 頁），且其於本院審理時證稱：我曾帶同警方至
    假日飯店附近找「仔仔」，我有告訴警察說「仔仔」住在哪
    一個社區大廈，那個大廈叫冠倫大廈等語（見本院卷二第10
    5 至108 頁），復與被告甲○○供稱：警方前往搜索之桃園
    市○○路532 之1 號7 樓這個地方的社區名稱叫冠倫大廈等
    語（見本院卷二第107 頁）互核一致。再者，被告甲○○所
    自承：我有一部白色三菱自小客車乙情（見本院卷二第150
    頁），亦與證人丙○○於本院審理時證稱：是一個綽號「小
    黑」的人開著甲○○的白色三菱到約定地點等語（見偵字第
    1773號卷第101 頁）相吻合。稽上各端，堪認證人丙○○所
    稱之「仔仔」即為被告甲○○甚明。此外，由證人乙○○於
    檢察官訊問時證稱：（檢察官提示甲○○與丁○○檔案照片
    供乙○○指認後）這二個人我都有看過，男生我不知道本名
    ，女生叫甲○○，我稱呼女的為「仔仔」，稱呼男的叫「小
    黑」，他是甲○○的男朋友等語（見偵字第1773號卷第114
    頁），及證人甲○○於本院審理時證稱：94年10月份我與丁○○算男女朋友，我認識的朋友中叫「小黑」的不止一個，
    但成為我男朋友而且綽號叫「小黑」的只有一個等語（見本
    院卷二第145 、151 頁）觀之，堪認證人乙○○、丙○○所
    指替甲○○出面交付毒品而綽號「小黑」之人即為丁○○，
    其狀甚明。
  (四)證人乙○○於本院審理時雖證稱：其不曾因購買安非他命的
    事情與丁○○接觸過云云，但其於檢察官訊問時則證稱：有
    與甲○○在桃園市○○路附近交易過毒品，是在大有路一個
    百貨公司附近的7-11便利商店，我在便利商店等，甲○○在
    車上等，是小黑下車拿給我等語（見偵字第1773號卷第115
    頁），足見其先後證述內容有明顯出入，其嗣後翻異之證詞
    是否屬實，尚非無疑。證人乙○○雖證稱其係因懷疑甲○○
    向警方密告而懷恨甲○○與丁○○，才指證丁○○云云，然
    乙○○若果懷疑係甲○○密告，則其報復之對象當係指向甲○○，衡情乙○○並無誣指丁○○之必要。且證人乙○○於
    檢察官訊問時指證被告甲○○販毒之內容既屬事實，堪認乙○○於作證時並非出於報復之心態為證述，衡情其亦無於該
    次訊問中為報復丁○○而惡意誣指丁○○販毒之可能。再者
    ，有關乙○○所稱其曾於其夫鄧世和至臺北看守所探監時，
    將其懷疑甲○○密告之事告知鄧世和，請鄧世和幫其查證乙
    節，又與證人鄧世和於本院審理時具結證稱：其與乙○○見
    面就是聊家常，乙○○沒有說誰舉發她，乙○○也沒有請其
    去查證等語（見本院卷二第14至15頁）明顯不符，足見乙○○所稱其因懷疑甲○○向警方密告，才指證丁○○云云，洵
    無足採。此外，證人乙○○若確有意誣指丁○○，則其於檢
    察官訊問時大可指證丁○○參與每一次之毒品交易，惟由其
    於檢察官訊問時證稱：第一次是甲○○叫人拿給我的，那個
    人我不認識，第二次是甲○○親自拿到我中壢的家中，還有
    二次是我自己去找甲○○拿毒品，她都是叫別人拿給我等語
    （見偵字第1773號卷第115 頁）觀之，其並未指證丁○○亦
    參與該四次毒品交易，而僅在檢察官問及是否曾在桃園市○○路附近交易毒品時，才提及丁○○下車交付毒品，稽此足
    見乙○○係針對某次特定之毒品交易來指證丁○○，而此顯
    與泛指某人販賣毒品之惡意誣指方式明顯有別。況證人乙○○所指證該次丁○○參與交付毒品之地點、交易方式，又與
    證人丙○○指證丁○○曾出面交付毒品之地點、交易方式極
    為相近，益徵證人乙○○於檢察官訊問時所稱丁○○在桃園
    市○○路某百貨公司附近之便利商店下車交付毒品之指證非
    虛。
  (五)而被告甲○○、丁○○於內勤檢察官訊問時均一致供稱扣案
    毒品為其等所共有，然一般單純施用毒品之人為避免攜帶不
    便或恐於為警查獲時損失過多毒品，均僅購買、攜帶少量而
    可供短期施用之毒品，但本件被告甲○○、丁○○持有之海
    洛因數量竟多達51包（合計淨重85.58 公克），持有甲基安
    非他命之數量更高達55包（鑑定前合計淨重210.41公克），
    其等持有之毒品數量與一般單純施用者顯有天壤之別。且依
    現今毒品之市價，上開毒品之價值約為七、八十萬元，參酌
    被告甲○○於本院審理時供稱：其靠賭博維生，但一直到現
    在其尚積欠二、三十萬元之賭債等語（見本院卷二第156 、
    158 頁），及被告丁○○於本院審理時供稱：其沒有工作後
    才與甲○○在一起等語，足見被告二人並無固定收入，衡情
    亦無足夠資金購買上開為數頗豐之毒品供己施用，由此益徵
    被告甲○○、丁○○持有上開毒品之目的確非單純供己施用
    ，而係用以出售牟利，狀甚明灼。
  (六)另查，販賣第一級毒品海洛因及第二級毒品甲基安非他命係
    政府嚴予查緝之違法行為，非可公然為之，不論是瓶裝或紙
    包之毒品，均可任意分裝或增減其分量，而每次買賣之價量
    ，亦隨時隨雙方關係之深淺、當時之資力、需求程度及對行
    情之認知等因素，機動的調整，被告二人可依買受人之需求
    按原包裝賣出或再分裝為小包出售，則無論以原包裝賣出或
    分裝後再行出賣之每包售價，均可因賺取價差而牟得利益，
    至為昭然；況海洛因及甲基安非他命之價格均屬昂貴，取得
    不易，且為政府嚴予查緝之犯罪，凡為販賣之不法勾當者，
    苟無利可圖，應無甘冒被查緝法辦重刑之危險，平白無端義
    務為該買賣之工作，而被告二人與證人丙○○、乙○○等人
    間並非親故至交，苟無利得，豈會甘冒重刑之風險，一再供
    其等取得海洛因或甲基安非他命之理，是被告二人販入之價
    格必較售出之價格低廉，而有從中賺取買賣差價牟利之意圖
    及事實，當屬合理之認定。
  (七)綜上查證，足認被告二人所辯，均係卸責之詞，不足採信，
    本件事證明確，被告二人販賣第一級毒品海洛因及第二級毒
    品甲基安非他命之犯行均堪認定。
二、查被告二人行為後，刑法及刑法施行法部分條文業經修正公
    布，並均於95年7 月1 日施行。修正後刑法第2 條第1 項之
    規定，係規範行為後法律變更所生新舊法律比較適用之準據
    法，於修正後刑法施行後，應適用修正後刑法第2 條第1 項
    規定之「從舊從輕」之原則為比較；修正後刑法第2 條第2
    項，則為同條第1 項之特別規定，於修正後刑法施行後，關
    於非拘束人身自由之保安處分，應依修正後刑法第2 條第2
    項之規定，適用裁判時之法律。又修正後刑法第35條，乃刑
    之重輕之法定次序與標準，應適用裁判時之修正後刑法第35
    條之規定。修正後刑法第2 條第1 項係採「從舊從輕」原則
    ，適用最有利於行為人之法律。既曰法律，自較刑之範圍為
    廣；除法律有特別規定者（如修正後刑法第2 條第2 項非拘
    束人身自由之保安處分適用裁判時法，修正後刑法施行法第
    9 條之3 規定之情形），應依其規定；或事關執行之緩刑之
    宣告，或犯罪在刑法修正施行前，自首在刑法施行後之自首
    部分，或程序之規定（程序從新，如刑法第40條沒收宣告之
    程序規定），應適用裁判時之修正後刑法之規定外；依修正
    後刑法第2 條第1 項比較時，應就罪刑有關之共犯、未遂犯
    、連續犯、牽連犯、結合犯以及累犯加重、自首減輕暨其他
    法定加減原因（如身分加減）與加減例等一切情形，綜其全
    部之結果而為比較後，予以整體適用，不能割裂而分別適用
    有利益之條文。關於易科罰金之折算標準、易服勞役之折算
    標準及期限、罰金與死刑是否併予執行、多數有期徒刑定應
    執行之刑時之最高刑期之限制等之修正，事涉行為人易刑折
    算標準金額之多寡與期限之長短及定執行刑時能否就罰金刑
    併予執行或有期徒刑定應執行之刑時最高度之限制，亦均屬
    依修正後刑法第二條第一項所應比較適用法律之範圍。拘束
    人身自由之保安處分，並非屬修正後刑法第2 條第2 項規定
    應適用裁判時法之範圍，除有特別規定者外，亦屬應依修正
    後刑法第2 條第1 項比較適用之法律；從刑附屬於主刑，除
    法律有特別規定者外，依主刑所適用之法律（以上參考最高
    法院95年5 月23日刑事庭第8 次會議決議及最高法院24年上
    字第4634號、24年上字第5292號、27年上字第2615號、29年
    上字第525 號判例）。其次，法律有變更而須為新、舊法之
    比較以定其適用之目的，厥為保障行為人之既有法律地位不
    致因法律之修正而惡化或受到更不利益之結果並兼謀行為人
    之利益，此為最高之價值，非必斤斤於法律體系適用之完整
    性，況或基於法規之性質，如程序性之法律、事涉執行之緩
    刑規定，依法理係均應適用新法，或因法律另有規定，如修
    正後刑法第2 條第2 項規定「非拘束人身自由之保安處分係
    適用裁判時之法律」，修正後刑法施行法第3 條之1 第2 項
    規定「於九十四年一月七日刑法修正施行前犯併合處罰數罪
    中之一罪，且該數罪均符合第四十一條第一項得易科罰金之
    規定者，適用九十年一月四日修正之刑法第四十一條第二項
    規定」，即有此情形係一律適用行為時法之舊法，由是可見
    遇有法律修正而須選擇適用新法或舊法時，須依法規之性質
    或視法律之規定各自決之，不受其他法規如何適用之羈絆，
    在選法適用時，本即寓有可據個別之特性而割裂分別適用新
    法或舊法之容許性，至數項經修正之法律須整體比較以同其
    新、舊法之適用俾維持法律體系之完整性，核係各該法律在
    適用上因具「依附及相互關聯」之特性使然，非屬新、舊法
    應比較利、弊藉資保障行為人之既有法律地位兼謀其利益之
    立法意旨所必然。準此以解，就罪、刑有關之規定諸如共犯
    、未遂犯、連續犯、牽連犯、結合犯以及累犯加重、自首減
    輕暨其他法定加減原因（如身分加減）與加減例等一切情形
    ，應綜其全部之結果而為比較後，予以整體適用，不能割裂
    而分別適用有利益之條文，固如前述，惟究其緣由，實係著
    眼於因各該規定皆涉及犯罪之態樣、階段、罪數、法定刑得
    或應否加、減暨加減之幅度，並進而影響法定刑或處斷刑之
    範圍，換言之，各該罪、刑之規定須經綜合考量整體適用後
    ，方能據以限定法定刑或處斷刑之範圍，嗣始得於該範圍內
    為一定刑之宣告，易詞以言，個別宣告刑雖屬單一之結論，
    然實係經綜合考量整體適用各相關罪、刑規定之所得，因之
    ，宣告刑所據以決定之各相關罪、刑規定，顯具適用上之「
    依附及相互關聯」之特性，自須同其新、舊法之適用，第查
    ，「易刑」或「定執行刑」係規範宣告刑得或應如何執行之
    法律，核屬為刑之宣告後始生應否適用問題之規定，非屬宣
    告刑所據以決定因而須先行確定如何適用新、舊之法規，依
    其性質，在未為刑之宣告前亦無可能確定應否適用而預先選
    定須適用新或舊法，復無此必要，不寧唯是，該規定所涵攝
    之「小前提」係「宣告刑」，猶與罪、刑規定涵攝之「小前
    提」為「歷史社會事實」迥異，職是，「易刑」及「定執行
    刑」之規定，不論涵攝之「小前提」、決定應否適用之階段
    及適用後所得之法律效果，與罪、刑之規定皆不相侔，與之
    顯不具適用上之「依附及相互關聯」之特性，依前述，要毋
    須與罪、刑之規定同其新、舊法之適用，自得秉其本身之性
    質而各據應涵攝之「小前提」為新、舊、利、弊之比較後個
    別定其法律之適用。茲首就與本案有關且於為刑之宣告前須
    先行及連帶確定應如何適用之法律修正情形列述如下：
  (一)與罪、刑有關且須依修正後刑法第2 條第1 項規定為利、弊
    之比較以定如何適用之法律變更部分：
    (1)刑法第28條原規定「二人以上共同實施犯罪之行為者，皆
      為正犯」，經修正為「二人以上共同實行犯罪之行為者，
      皆為正犯」，亦即將共同正犯限縮僅於「實行」階段始有
      其存在。
    (2)修正前刑法第33條第5 款規定「罰金：（銀元）一元以上
      。」，復依罰金罰鍰提高標準條例第1 條前段規定提高為
      10倍，折算新臺幣為30元；修正後刑法第33條第5 款規定
      「罰金：新臺幣一千元以上，以百元計算之。」，現行刑
      法中，有關於罰金刑之最低度刑及其計算單位之規定已有
      修正，自屬法律變更。
    (3)累犯部分，修正前刑法第47條規定「受有期徒刑之執行完
      畢，或受無期徒刑或有期徒刑一部之執行而赦免後，五年
      以內再犯有期徒刑以上之罪者，為累犯，加重本刑至二分
      之一」，95年7 月1 日施行之修正後刑法第47條第1 項則
      規定「受徒刑之執行完畢，或一部之執行而赦免後，五年
      以內故意再犯有期徒刑以上之罪者，為累犯，加重本刑至
      二分之一」，換言之，依修正後之刑法，僅「故意犯」始
      有累犯之適用。
    (4)修正前刑法第56條規定「連續數行為而犯同一罪名者，以
      一罪論。但得加重其刑至二分之一。」，修正後已將該條
      刪除，即採1 罪1 罰之原則。
    (5)就罰金刑之加減例，修正前刑法第68條規定「拘役或罰金
      加減者，僅加減其最高度」，修正後刑法第67條則規定「
      有期徒刑或罰金加減者，其最高度及最低度同加減之」，
      並刪除第68條有關罰金刑加減之規定，進言之，經修正後
      ，罰金之最低度刑亦在加減之列。
    (6)經綜合適用修正前、後之罪、刑相關規定予以比較，修正
      後之規定顯非較修正前之規定對被告二人有利，因之，依
      現行即修正後刑法第2 條第1 項前段規定，此部分自應整
      體適用修正前刑法之有關規定，合先敘明。
  (二)毋須依修正後刑法第2 條第1 項規定為利、弊之比較以定如
    何適用之法律修正部分：
    (1)刑法第11條原規定「本法總則於其他法令有刑罰之規定者
      ，亦適用之。但其他法令有特別規定者，不在此限。」，
      經修正為「本法總則於其他法律有刑罰或保安處分之規定
      者，亦適用之。但其他法律有特別規定者，不在此限。」
      ，亦即為使法規範明確，將「法令」修正為「法律」以符
      合法律保留及罪刑法定原則，復就解釋上認為「有刑罰之
      規定」包含保安處分部分亦予以明文化，是以此一修正並
      未涉及實體國家刑罰權之有無暨其範圍之更迭，非屬與罪
      、刑有關且須與之整體依修正後刑法第2 條第1 項之規定
      為新、舊法比較以同其適用之「法律變更」，惟本條修正
      之目的既為符法律保留及罪刑法定原則暨規範明確性之要
      求，當以修正後之規定較能契合刑罰之本質兼更具規範之
      實質妥當性暨進步性，因之，基於「法與時轉則治」之理
      念，此部分自應適用修正後規定。
    (2)修正前刑法第55條規定「一行為而觸犯數罪名，從一重處
      斷」，此即學理上所稱之「想像競合犯」，雖經修正為「
      一行為而觸犯數罪名者，從一重處斷。但不得科以較輕罪
      名所定最最輕本刑以下之刑」，惟此最低度刑科刑之限制
      核屬法理之明文化，並非修正後刑法第2 條第1 項所稱之
      「法律變更」，應依一般法律適用原則，適用裁判時即修
      正後之法律。
三、核被告甲○○、丁○○所為，均係犯毒品危害防制條例第4
    條第1 項之販賣第一級毒品既遂罪及同條第2 項之販賣第二
    級毒品既遂罪。被告甲○○、丁○○二人間就販賣第一、二
    級毒品予丙○○，及在桃園市○○路某便利商店外販賣第二
    級毒品予乙○○等犯行，有犯意聯絡及行為分擔，而被告甲○○就其他三次販賣甲基安非他命予乙○○之犯行，與前開
    不詳成年女子間，亦有犯意聯絡及行為分擔，均應依修正前
    刑法第28條之規定論以共同正犯。被告二人前後多次販賣第
    一、二級毒品之犯行，均時間緊接，且各觸犯構成要件相同
    之罪名，顯係出於概括犯意反覆為之，均為連續犯，應依修
    正前刑法第56條之規定論以販賣第一級毒品既遂罪一罪及販
    賣第二級毒品既遂罪一罪，並就法定刑死刑、無期徒刑以外
    之其餘各法定刑均加重其刑，至罰金刑僅加重最高度。被告
    二人以一出售行為同時出售第一、二級毒品予丙○○，係一
    行為同時觸犯販賣第一級毒品及販賣第二級毒品二罪，為想
    像競合犯，應依刑法第55條之規定，從一重之連續販賣第一
    級毒品罪處斷。被告甲○○有如事實欄一、所載之犯罪科刑
    、執行情形，有臺灣高等法院被告前案紀錄表1 份在卷可按
    ，其受有期徒刑之執行完畢後，5 年內再犯本件有期徒刑以
    上之罪，為累犯，應依修正前刑法第47條規定，加重其罰金
    刑之最高度且依法遞加重之，但死刑、無期徒刑部分則依法
    不得加重。爰審酌被告甲○○、丁○○二人為謀一己之私利
    ，販賣毒品予他人，嚴重損及國民健康，兼衡被告二人販賣
    第一、二級毒品之次數、金額，及被告二人犯後均未能坦承
    犯行等一切情狀，各量處如主文所示之刑，並均依法宣告褫
    奪公權終身。又易服勞役規定部分，修正前刑法第42條第1
    項、第2 項、第3 項原規定：「罰金應於裁判確定後兩個月
    內完納，期滿而不完納者，強制執行，其無力完納者，易服
    勞役；易服勞役以一元以上三元以下，折算一日，但勞役期
    限不得逾六個月；罰金總額折算逾六個月之日數者，以罰金
    總額與六個月之日數比例折算。」，且修正前罰金罰鍰提高
    標準條例第2 條亦規定：「依（修正前）刑法第四十一條易
    科罰金或第四十二條第二項易服勞役者，均就其原定數額提
    高為一百倍折算一日；法律所定罰金罰鍰數額未依本條例提
    高倍數，或其處罰法律無罰金刑之規定者，亦同。」，換言
    之，易服勞役部分係以新臺幣300 元以上900 元下折算1 日
    。而修正後刑法第42條第1 項、第3 項、第5 項則規定：「
    罰金應於裁判確定後二個月內完納，期滿而不完納者，強制
    執行，其無力完納者，易服勞役。但依其經濟或信用狀況，
    不能於二個月內完納者，得許期滿後一年內分期繳納。遲延
    一期不繳或未繳足者，其餘未完納之罰金，強制執行或易服
    勞役；易服勞役以新臺幣一千元、二千元或三千元折算一日
    ，但勞役期限不得逾一年；罰金總額折算逾一年之日數者，
    以罰金總額與一年之日數比例折算。」，並將原罰金罰鍰提
    高標準條例第2 條之規定刪除，是以新法係將易服勞役折算
    標準統一為新臺幣1,000 元、2,000 元或3,000 元。經比較
    結果，修正後之規定並非較有利於被告甲○○，依刑法第2
    條第1 項前段規定，應依修正前刑法第42條第2 項、第3 項
    之規定，就被告甲○○所併科罰金部分，諭知易服勞役之折
    算標準。
四、如附表編號1 至2 所示之物品分別為第一級毒品海洛因及第
    二級毒品甲基安非他命乙情，有如前述，應依毒品危害防制
    條例第18條第1 項前段之規定沒收銷燬之。如附表編號3 至
    5 所示之物，均為被告甲○○所有而供其與丁○○共同販賣
    第一、二級毒品所用之物，雖未扣案，但無法證明已滅失，
    均應依毒品危害防制條例第19條第1 項之規定宣告沒收，又
    此各物既未扣案，如全部或一部不能沒收時，追徵其價額。
    又本件被告二人共同販賣海洛因予丙○○所得如附表編號6
    所示之一萬四千元、被告二人共同販賣甲基安非他命予丙○○所得如附表編號7 所示之一萬四千元、被告二人共同販賣
    甲基安非他命予乙○○所得如附表編號8 所示之九千元及被
    告甲○○販賣甲基安非他命予乙○○所得如附表編號9 所示
    之七萬元，均應依毒品危害防制條例第19條第1 項之規定沒
    收之，如全部或一部不能沒收時，以其財產抵償之，惟因其
    等犯罪所得為金錢，故尚無同條項所定追徵其價額之問題。
據上論斷，應依刑事訴訟法第299 條第1 項前段，毒品危害防制
條例第4 條第1 項、第2 項、第18條第1 項前段、第19條第1 項
，修正後刑法第11條前段、第2 條第1 項前段、第55條，修正前
刑法第28條、第56條、第47條、第42條第2 項、第3 項，刑法第
37條第1 項，修正前罰金罰鍰提高標準條例第2 條，現行法規所
定貨幣單位折算新臺幣條例第2 條，判決如主文。
本案經檢察官許曉微到庭執行職務。
中　　華　　民　　國　　96　　年　　6 　　月　　25　　日
              刑事第十一庭  審判長法官　蔡榮澤
                                  法官  紀凱峰
                                  法官  魏于傑
上正本證明與原本無異。
如不服本判決，得於收受判決後10日內，向本院提出上訴狀。
                                  書記官  林怡君
中　　華　　民　　國　　96　　年　　7 　　月　　4 　　日
附表：
┌──┬─────┬─────────────┬────────────┐
│編號│物      品│數                      量│備                    註│
├──┼─────┼─────────────┼────────────┤
│1   │白色粉末  │51包（合計淨重85.58 公克，│扣案，被告甲○○、丁○○│
│    │          │空包裝共重18.85公克）     │所有，內含第一級毒品海洛│
│    │          │                          │因成分                  │
├──┼─────┼─────────────┼────────────┤
│2   │白色結晶  │55包（驗餘毛重合計230.85公│扣案，被告甲○○、丁○○│
│    │          │克，包裝塑膠袋總重20.7公克│所有，內含第二級毒品甲基│
│    │          │）                        │安非他命成分            │
├──┼─────┼─────────────┼────────────┤
│3   │BENQ牌行動│1支（不含SIM卡）          │未扣案，內插有0000000000│
│    │電話      │                          │號行動電話門號，為被告林│
│    │          │                          │家寧所有，供其與丙○○聯│
│    │          │                          │絡交易毒品所用之物，雖未│
│    │          │                          │扣案，但無法證明已滅失  │
├──┼─────┼─────────────┼────────────┤
│4   │手提袋    │1個                       │未扣案，為被告甲○○所有│
│    │          │                          │，供其藏放毒品伺機出售所│
│    │          │                          │用之物，雖未扣案，但無法│
│    │          │                          │證明已滅失              │
├──┼─────┼─────────────┼────────────┤
│5   │置物盒    │1個                       │未扣案，為被告甲○○所有│
│    │          │                          │，供其藏放毒品伺機出售所│
│    │          │                          │用之物，雖未扣案，但無法│
│    │          │                          │證明已滅失              │
├──┼─────┼─────────────┼────────────┤
│6   │現金      │新臺幣（下同）一萬四千元  │未扣案，為被告甲○○、陳│
│    │          │                          │至鵬共同販賣海洛因予許子│
│    │          │                          │健所得之財物            │
├──┼─────┼─────────────┼────────────┤
│7   │現金      │一萬四千元                │未扣案，為被告甲○○、陳│
│    │          │                          │至鵬二人共同販賣甲基安非│
│    │          │                          │他命予丙○○所得之財物  │
├──┼─────┼─────────────┼────────────┤
│8   │現金      │九千元                    │未扣案，為被告甲○○、陳│
│    │          │                          │至鵬共同販賣甲基安非他命│
│    │          │                          │予乙○○所得之財物      │
├──┼─────┼─────────────┼────────────┤
│9   │現金      │七萬元                    │未扣案，為被告甲○○販賣│
│    │          │                          │甲基安非他命予乙○○所得│
│    │          │                          │之財物                  │
└──┴─────┴─────────────┴────────────┘
本案論罪科刑主要法條：
毒品危害防制條例第4條第1項
製造、運輸、販賣第一級毒品者，處死刑或無期徒刑；處無期徒
刑者，得併科新臺幣 1 千萬元以下罰金。
製造、運輸、販賣第二級毒品者，處無期徒刑或 7 年以上有期徒
刑，得併科新臺幣 7 百萬元以下罰金。
